臺灣臺中地方法院刑事裁定
111年度聲字第724號
聲明異議人  
即受 刑 人  繆孟達




上列聲明異議人即受刑人因肇事逃逸等案件，對臺灣臺中地方檢
察署檢察官之執行指揮（110年度執緝字第1493號、110年度執字
第12811號）聲明異議，本院裁定如下：
    主  文
聲明異議駁回。
    理  由
一、聲明異議意旨略以：受刑人為家中獨子，需分擔家中經濟責
    任，照顧年邁父母，且高齡母親有腎臟病，每週二、四、六
    均需洗腎，父親有高血壓，身心欠安，若無法易服社會勞動
    ，恐造成家中不可挽救之事，爰依刑事訴訟法第486條聲明
    異議。
二、按受刑人或其法定代理人或配偶以檢察官執行之指揮為不當
    者，得向諭知該裁判之法院聲明異議，刑事訴訟法第484條
    定有明文。又所謂指揮執行為不當，係指就刑之執行或其方
    法違背法令，或雖非違法而因處置失當，致受刑人蒙受重大
    不利益者而言（最高法院108年度臺抗字第770號刑事裁定意
    旨參照）。
三、按犯最重本刑為五年以下有期徒刑以下之刑之罪，而受六月
    以下有期徒刑或拘役之宣告者，得以新臺幣一千元、二千元
    或三千元折算一日，易科罰金。但易科罰金，難收矯正之效
    或難以維持法秩序者，不在此限。依前項規定得易科罰金而
    未聲請易科罰金者，得以提供社會勞動六小時折算一日，易
    服社會勞動。受六月以下有期徒刑或拘役之宣告，不符第一
    項易科罰金之規定者，得依前項折算規定，易服社會勞動。
    前二項之規定，因身心健康之關係，執行顯有困難者，或易
    服社會勞動，難收矯正之效或難以維持法秩序者，不適用之
    。刑法第41條第1項至第4項分別定有明文。惟有期徒刑或拘
    役得易科罰金或易服社會勞動之案件，此項易刑處分之准許
    與否，係法律賦予檢察官指揮執行之裁量權限，倘未有逾越
    法律授權、專斷等濫用權力之情事者，自不得任意指摘為違
    法。上開易刑處分之否准，係法律賦予檢察官指揮執行時之
    裁量權限，執行檢察官自得考量受刑人之實際情況，是否有
    難收矯正之效或難以維持法秩序，以作為其裁量是否准予易
    科罰金或易服社會勞動之憑據，非謂一經判決宣告易科罰金
    之折算標準，執行檢察官即應為易科罰金或易服社會勞動之
    易刑處分。又所謂「難收矯正之效」及「難以維持法秩序」
    ，乃立法者賦與執行檢察官得依具體個案，考量犯罪特性、
    情節及受刑人個人特殊事由，審酌應否准予易刑處分之裁量
    權，檢察官就此項裁量權之行使，僅於發生裁量瑕疵之情況
    ，法院始有介入審查之必要，倘檢察官之執行指揮，其程序
    上已給予受刑人就其個人特殊事由陳述意見之機會（包括在
    檢察官未傳喚受刑人，或已傳喚受刑人但受刑人尚未到案前
    ，受刑人先行提出易科罰金聲請等情形），實體上並已就包
    含受刑人所陳述關於其個人特殊事由在內之刑法第41條第1
    項但書或第4項所指情形予以衡酌考量，則難認其裁量權之
    行使有何違法或不當可言。易言之，執行檢察官就受刑人是
    否確因易科罰金或易服社會勞動，而有難收矯正之效，或難
    以維持法秩序之情事，有裁量判斷之權限，法院僅得審查檢
    察官裁量時其判斷之程序有無違背法令、事實認定有無錯誤
    、其審認之事實與刑法第41條第1項但書、第4項之裁量要件
    有無合理關連、有無逾越或超過法律規定之範圍等問題，原
    則上不宜自行代替檢察官判斷受刑人有無上開情事。倘執行
    檢察官經綜合評價、衡酌後，仍認受刑人有上開不適宜為易
    刑處分之情形，而為否准受刑人易科罰金或易服社會勞動之
    執行命令，則屬執行檢察官裁量權之合法行使範圍，自不得
    任意指為違法或不當（最高法院110年度台抗字第1188號、1
    06年度台抗字第1034號刑事裁定意旨參照）。
四、經查：
　㈠聲明異議人即受刑人(下稱異議人)因肇事逃逸、竊盜案件，
    分別經本院109年度交訴字第390號判決判處有期徒刑6月，
    本院110年度易字第419號判決判處有期徒刑6月，如易科罰
    金，以新臺幣1000元折算1日確定，分別於民國110年4月6日
    、同年10月18日確定在案，而由臺灣臺中地方檢察署檢察官
    分別以110年度執緝字第1493號、110年度執字第12811號指
    揮執行。其後異議人向臺灣臺中地方檢察署聲請易服社會勞
    動，檢察官審核後認不准異議人易服社會勞動，並函覆 異
    議人上開決定，業經本院調取臺灣臺中地方檢察署110年度
    執緝字第1493號、110年度執字第12811號執行案卷核閱無誤
    。　
　㈡次查，檢察官係審酌本件異議人符合該署聲請易服社會勞動
    審查要點第五(八)1、五(八)2、五(八)4之情形，故認異議
    人如易服社會勞動難收矯正之效，為維持法秩序，於111年2
    月18日核定不准異議人就上開刑期易服社會勞動，並使異議
    人知悉上情及告知救濟途徑，此有前述執行卷宗可供查佐。
    而執行檢察官上開決定不准異議人易服社會勞動之事由，即
    異議人之此次犯罪為三犯以上、每犯皆因故意犯罪而受有期
    徒刑宣告，且本案及前案為累犯(即審查要點第五(八)1)；
    本案為受有期徒刑宣告、5年內曾受逾6月有期徒刑之執行完
    畢(即審查要點第五(八)2)；前曾施用毒品三犯以上(含觀察
    勒戒或強制戒治後為不起訴處分(即審查要點第五(八)4)，
    亦核與異議人之前案紀錄、上開判決相符。　
　㈢異議人固以其為家中獨子，需分擔家中經濟責任，照顧年邁
    父母，且高齡母親有腎臟病，每週二、四、六均需洗腎，父
    親有高血壓，身心欠安，若無法易服社會勞動，恐造成家中
    不可挽救之事為由，就檢察官前揭執行之指揮聲明異議。惟
    檢察官審酌異議人符合上開不准異議人易服社會勞動之事由
    ，依專業判斷，認異議人如不入監執行所宣告之刑，顯難收
    矯正之效，從而不准異議人易服社會勞動，係為使異議人就
    其犯行付出代價以達懲治教化及遏止再犯之法規範目的所作
    成之決定，所為之裁量與准否易刑處分之要件亦具有合理之
    關連性，而屬針對個案所為「合於法律授權目的之合義務性
    裁量」，與比例原則、平等原則、不當聯結禁止原則均無違
    ；執行檢察官審酌判斷時所依據之事實復無違誤，亦無濫用
    判斷權限、裁量怠惰或其他違法瑕疵情事，自應予尊重。
  ㈣綜上所述，本件就異議人聲明異議所執理由，尚無法認定檢
    察官所為執行之指揮有何違法或不當之處；此外，亦未見檢
    察官有何逾越法律授權、恣意專斷或將與事件無關之因素考
    慮在內等濫用權力之情事，揆諸前揭說明，堪認異議人聲明
    異議為無理由，應予駁回。
五、依刑事訴訟法第486條，裁定如主文。
中　　華　　民　　國　　111 　年　　3 　　月　18 　　日
                  刑事第九庭  法  官 陳培維
上正本證明與原本無異。
如不服本裁定，應於送達後五日內，向本院提出抗告狀。
                              書記官 張雅慧 
中　　華　　民　　國　　111 　年　　3 　　月　 18 　 日